【裁判字號】    96,易,3945
【裁判日期】    970320
【裁判案由】    竊盜
【裁判全文】
臺灣高雄地方法院刑事判決              96年度易字第3945號
公  訴  人  臺灣高雄地方法院檢察署檢察官
被      告  乙○○
上列被告因竊盜案件，經檢察官提起公訴（96年度偵字第26186
號），甲○判決如下：
    主  文
乙○○犯竊盜罪，累犯，處有期徒刑參月，如易科罰金，以新臺
幣壹仟元折算壹日；又犯竊盜罪，累犯，處有期徒刑肆月，如易
科罰金，以新臺幣壹仟元折算壹日。應執行有期徒刑陸月，如易
科罰金，以新臺幣壹仟元折算壹日。
    事  實
一、乙○○前因偽造文書案件，經臺灣臺北地方法院以93年度訴
    字第1565號判決判處有期徒刑5 月確定，甫於民國96年1 月
    9 日縮短刑期執行完畢。詎其不知悔改，竟意圖為自己不法
    之所有，基於竊盜之犯意，分別於下列時、地為以下犯行：
 (一) 於96年9 月7 日上午8 時40分許，在設於高雄縣岡山鎮○○
    ○路1 號之岡山鋼鐵有限公司（下稱岡山鋼鐵公司）前，竊
    取岡山鋼鐵公司之D 型鐵1 塊得手，欲離去時，因警巡邏發
    現形跡可疑而當場查獲。
 (二) 於96年10月27日下午3 時50分許，在高雄縣岡山鎮○○路往
    北車道與大寶街口附近，竊取公路總局所有而已破碎之鐵製
    公路水溝蓋斷塊1 塊得手，於離去時，為警發現形跡可疑而
    查悉上情。
二、案經高雄縣政府警察局岡山分局報告臺灣高雄地方法院檢察
    署檢察官偵查起訴。
    理  由
壹、程序事項
    按被告以外之人於審判外之言詞或書面陳述，除法律有規定
    者外，不得作為證據；又按被告以外之人於偵查中向檢察官
    所為之陳述，除顯有不可信之情形者外，得為證據，刑事訴
    訟法第159 條第1 項、第159 條之1 第2 項分別定有明文。
    次按被告以外之人於審判外之陳述，雖不符合同法第159 條
    之1 至第159 條之4 之規定，但經當事人於審判程序同意作
    為證據，法院審酌該言詞陳述或書面陳述作成時之情況，認
    為適當者，亦得為證據；當事人、代理人或辯護人於法院調
    查證據時，知有第159 條第1 項不得為證據之情形，而未於
    言詞辯論終結前聲明異議者，視為有前項之同意，刑事訴訟
    法第159 條之5 亦有明文。查本判決下列所引用之證人黃清
    益、丙○○之證詞，均係審判外之陳述，皆屬傳聞證據，惟
    證人黃清益於偵查之證詞係於檢察官偵查本案時具結後向檢
    察官所為之證述，並無顯有不可信之情形，依上開說明，自
    具有證據能力；至證人黃清益、丙○○於警方訊問時所為之
    證述，經被告於審判程序同意作為證據，公訴人、輔佐人及
    辯護人均未於言詞辯論終結前就該證據之證據能力聲明異議
    ，甲○審酌該言詞陳述作成時之情況，均係就竊盜案之偵辦
    詢問所有權人或管理人，並無取證之瑕疵，與待證事實亦有
    關聯性，證明性並非明顯過低等情狀，認為使用該證據為適
    當，是認上開證據均例外有證據能力，合先敘明。
貳、實體事項
一、訊據被告乙○○矢口否認有上開2 次竊盜犯行，辯稱：破碎
    的水溝蓋是在省道旁看到的，因為養工處沒有拿走，所以才
    拿起來觀看，不到一分鐘警察就來了；D 型鐵的部分，也是
    在工廠旁邊看著該D 型鐵而沒有拿，且2 樣東西皆比腳踏車
    大，無法載走云云。經查：
 (一) 被告雖於審理中否認有竊取上開D 型鐵及水溝蓋斷塊1 塊之
    行為及意圖，惟被告於警詢中已稱：「我有載一塊斷裂之水
    溝蓋在腳踏車後座，我要將水溝蓋載去資源回收場賣錢，不
    知道回收場會不會收買」（警2 卷第4 頁）、「我路過岡山
    鋼鐵公司大門有一塊電動門（D 型鐵），以為人不要的所以
    我就前往撿拾，而要拿去變賣」（警1 卷第4 頁），於偵查
    中亦稱「門是扭曲變形的金屬物，我就把它撿起來，要拿去
    買給資源回收看他要不要」（偵1 卷第4 頁），且警察於96
    年9 月7 日查獲被告時，該D 型鐵已架於被告之腳踏車上，
    警察於96年10月27日查獲被告時，該1 塊水溝蓋亦已置放於
    被告之腳踏車後座，此分別有查獲照片可資佐證，是被告確
    實有將D 型鐵及1 塊水溝蓋斷塊放置於其腳踏車上之行為，
    首堪認定。
 (二) 被告稱其係於96年9 月7 日在岡山鋼鐵公司位於高雄縣岡山
    鎮○○○路1 號之廠房外發現上開D 型鐵一塊，然該D 型鐵
    為電動鐵門之一部份，其顏色、大小、式樣與岡山鋼鐵公司
    前開廠房外組成電動門之其他D 型鐵相同，並無被告所稱扭
    曲或變形之情形，而岡山鋼鐵公司之電動門除最右端遭人破
    壞外，其餘部分均屬完好，此有現場照片4 張（警1 卷第13
    頁）可憑，被告又係在該電動門旁取走D 型鐵1 塊，對於該
    D 型鐵雖遭人破壞而與電動門分離，然原屬電動門之一部，
    與隨意棄置於地上之廢棄物不同等情，自無不知之理，被告
    竟仍為取走該D 型鐵而將該D 型鐵放置於其腳踏車上，其有
    不法所有之意圖洵堪認定。而被告於96年10月27日所取走之
    1 塊水溝蓋係屬公路局所有之公物，此經證人丙○○於警詢
    中指認無誤，該水溝蓋為公物之事亦為被告所明知（甲○卷
    第45頁）），該水溝蓋縱有破裂，亦非得任由他人撿取之無
    主物，被告對於該水溝蓋為他人所有之物、不可擅自取走應
    知之甚詳，仍取走該水溝蓋，其主觀之犯意亦屬昭然。
 (三) 被告雖於審判中辯稱沒有拿走D 型鐵，然被告於警詢及偵訊
    時均坦承有將D 型鐵拿起，已說明如前，而經甲○當庭勘驗
    被告96年9 月7 日偵訊光碟，被告確實有回答：「（檢察官
    問：扭曲變形的金屬物怎麼樣？）我就把它撿起來，要拿去
    賣給資源回收，看他們要不要」等語，此有甲○勘驗結果可
    參（甲○卷第46頁），被告空言否認曾拿起D 型鐵，然此顯
    與被告前開供述及查獲照片等證據相悖，殊無可採。至於被
    告一再辯稱只是因為好奇而將破碎之水溝蓋1 塊拿起，惟該
    物縱使能引起被告之好奇心，被告僅從一旁觀看已足，亦無
    須將該水溝蓋碎塊拿起，被告卻將該水溝蓋碎塊置於其腳踏
    車後座，足證被告已非好奇而端視該水溝蓋，而係意圖竊盜
    而已將該水溝蓋碎塊取走，被告稱只是好奇而拿起來看云云
    ，均為被告臨訟卸責之詞，不足採信。
 (四) 綜上所述，被告確實有將上開D 型鐵、水溝蓋碎塊1 塊取走
    之行為，亦有意圖為其不法所有之竊盜犯意，被告2 次竊盜
    之犯行明確，本件事證明確，應依法論罪科刑。至於被告一
    再稱其腳踏車無法裝載該D 型鐵、水溝蓋碎塊等物之辯詞，
    因員警查獲被告時該D 型鐵、水溝蓋碎塊均已放置於被告之
    腳踏車上，與被告所述腳踏車無法裝載等情顯不相符，亦難
    以被告此辯解為何有利被告之認定，併此敘明。
二、核被告所為，係犯刑法第320 條第1 項竊盜罪。被告前開2
    次竊盜犯行，犯意各別，行為互殊，應予分論併罰。被告前
    因偽造文書案件，經臺灣臺北地方法院以93年度訴字第1565
    號判決判處有期徒刑5 月確定，甫於96年1 月9 日執行完畢
    等情，有臺灣高等法院被告前案紀錄表在卷可佐，其於徒刑
    執行完畢5 年之內故意再犯上開有期徒刑以上之罪，皆為累
    犯，均應依法加重其刑。爰審酌被告貪圖小利為此竊盜犯行
    ，犯後矢口否認，難見已有悔意，其竊取之水溝蓋更為公物
    ，該行為足以影響道路使用人行進之安全，而被告於96年9
    月7 日竊取D 型鐵被查獲後，又於96年10月27日另竊取水溝
    蓋斷塊，時間相距不到2 個月，足見被告前次遭查獲並無足
    使被告心生警惕，其自制力不佳等一切情狀，分別量處如主
    文所示之刑及定應執行刑，並諭知易科罰金之折算標準，以
    資警惕。
據上論斷，應依刑事訴訟法第299 條第1 項前段，刑法第320 條
第1 項、第47條第1 項前段、第41條第1 項前段、第51條第5 款
，刑法施行法第1條之1，判決如主文。
本案經檢察官丁○○到庭執行職務。
中    華    民    國    97    年    3     月    20    日
                  刑事第三庭  審判長法  官  蔡國卿
                                    法  官  李昆南
                                    法  官  蔡書瑜
以上正本證明與原本無異。
如不服本判決應於收受本判決後10日內向甲○提出上訴書狀，並
應敘述具體理由，如未敘述上訴理由者，應於上訴期間屆滿後20
日內補提理由書狀於甲○（均須按他造當事人之人數附繕本）「
切勿逕送上級法院」。
中    華    民    國    97    年    3     月    20    日
                                    書記官  邱靜銘
附錄：論罪法條
中華民國刑法第320條
意圖為自己或第三人不法之所有，而竊取他人之動產者，為竊盜
罪，處 5 年以下有期徒刑、拘役或 5 百元以下罰金。
意圖為自己或第三人不法之利益，而竊佔他人之不動產者，依前
項之規定處斷。
前二項之未遂犯罰之。


司法院資訊處製作；財團法人民間司法改革基金會備份。
